【裁判字號】    92,上易,281
【裁判日期】    920328
【裁判案由】    違反臺灣地區與大陸地區人民關係條例
【裁判全文】
臺灣高等法院高雄分院刑事判決                    九十二年度上易字第二八一號
    上  訴  人
    即  被  告  甲○○
右上訴人因違反臺灣地區與大陸地區人民關係條例案件，不服臺灣高雄地方法院九十
一年度易字第四一三八號中華民國九十二年一月十三日第一審判決（起訴案號：臺灣
高雄地方法院檢察署九十一年度偵字第二一七一四號），提起上訴，本院判決如左：
    主  文
上訴駁回。
    事  實
一、甲○○前於因偽造有價證券案件，經臺灣高等法院臺中分院判處有期徒刑一年七
    月，嗣經最高法院於民國八十六年七月十七日駁回上訴確定，甫於八十七年八月
    七日假釋出獄，俟八十八年二月二十七日保護管束期滿，假釋未經撤銷視為執行
    完畢，仍不知戒慎警惕，其為設於高雄市○○區○○路與金城路口「幼齒檳榔攤
    」之負責人，明知林彩雲係大陸地區人民，因探親獲准來台，並未經主管機關許
    可在台工作，竟自九十一年八月間起，以不詳之薪資，僱用林彩雲在上開檳榔攤
    內從事販賣檳榔、打掃等工作。嗣於九十一年九月二十四日下午三時五十分許，
    林彩雲在該檳榔攤工作時，當場為警查獲。
二、案經高雄縣警察局林園分局報請臺灣高雄地方法院檢察署檢察官偵查起訴。
    理  由
一、訊據上訴人即被告（下稱被告）甲○○矢口否認有何違反臺灣地區與大陸地區人
    民關係條例之犯行，辯稱：伊與友人李文鋼係合夥經營幼齒檳榔攤，由伊提供店
    面，李文鋼提供人力並負責實際經營，營業所得則由伊分得三分，李文鋼分得七
    分。林彩雲為李文鋼之配偶，係在檳榔攤幫忙李文鋼看顧店面，並非伊所僱用云
    云。惟查：
  (一)林彩雲為大陸地區人民，係因探親獲准來台，本件查獲時，林彩雲即在「幼齒檳
    榔攤」看顧店面等情，有違反社會秩序維護法現場紀錄一紙、工作現場照片三幀
    、林彩雲之中華民國臺灣地區旅行證影本一紙在卷可稽，此部分事實，可堪認定
    ，先予敘明。
  (二)被告雖一再以「幼齒檳榔攤」為其與李文鋼合夥經營云云置辯，固有被告與李文
    鋼於九十一年八月七日所訂立合約書一紙在卷可參（見本院卷第十頁），然被告
    於警訊中已供稱：伊與李文鋼合夥並無書面證明，僅口頭約定而已等語不諱，是
    上開合約書是否為事後製作，不無可疑，復經原審隔離訊問有關二人合夥之過程
    細節，證人李文鋼於原審證稱：「（問：那間檳榔攤與你何關係？）我與被告是
    合夥關係，從九十一年八月七日開始合夥，我出五萬元跟他合夥，被告本來就有
    經營檳榔攤，五萬元是八月七日當天下午在他們店裡交現金給被告，五萬元是我
    跟青島里里長張守義借的，我交現金給被告時有一名女子在場，但我不認識那名
    女子，大部分由我看管，我分七成，被告分三成，貨大部分都是我叫，我們都是
    當天賣多少當天分，由賣的人記帳，大部分是我在賣，偶而我太太會去幫忙，我
    們營業到晚上十二點，都是晚上十二點後在店裡分當天的營收。‧‧‧（問：向
    張守義里長借五萬元時如何說？）我有跟他說我要開檳榔攤，我在里長服務處跟
    他借的，他有約我另外的時間過去拿，八月七日前幾天我跟他提過，八月七日那
    天去他服務處拿錢的，五萬元我已經還給他了。」等語（見原審卷第一六至一八
    頁），然被告當庭竟供稱：「（問：檳榔攤何人開的？）是我開的，因證人李文
    鋼沒有工作，常到我店裡，我跟他說他沒有工作也不是辦法，檳榔攤讓他做，如
    果有賺錢，我分三分，我們都是當天算，貨也是由證人叫，檳榔攤由證人李文鋼
    看管。（問：證人李文鋼有無投資金錢？）沒有，我是為了幫忙他，所以才讓他
    經營檳榔攤。」等語（見原審卷第一八頁），互核被告供詞與李文鋼證詞，就李
    文鋼究係投資若干金額與被告合夥經營幼齒檳榔攤，李文鋼答稱五萬元，被告答
    稱未投資任何金錢，顯係矛盾未合，證人李文鋼之證詞已有重大瑕疵而難盡信，
    又證人即青島里里長張守義於原審則證稱：「（問：與李文鋼有無金錢借貸關係
    ？）有，李文鋼有向我借錢過一、二次，借二萬元左右，何時借我忘了，他向我
    借錢有跟我說他是要去做檳榔攤，他說要借二萬元，借錢地點在我服務處，我是
    在服務處拿錢給他的，借錢的日期我忘了，他借一、二個月後就還給我了。」等
    語（見原審卷第二○頁），此與證人李文鋼上開證述向張守義借款五萬元作為合
    夥經營幼齒檳榔攤之資金來源乙節情亦相扞挌，益徵證人李文鋼、張守義之證詞
    ，要屬臨訟護被告之詞，均無可採，是被告辯稱與林彩雲之夫即李文鋼合夥經
    營幼齒檳榔攤云云，殊難採信。
  (三)又證人林彩雲於警訊中證稱：「我先生說幼齒檳榔攤是與甲○○合夥，可以去幫
    忙，所以自一個多月前開始在幼齒檳榔攤及旁邊的幼齒小吃部幫忙打掃、擦桌子
    ，錢都是我先生跟老闆算，供我吃飯，及有時我會跟老闆拿一、二千塊當零用金
    。」等語（見九十一年九月二十四日警訊筆錄），核與被告於警訊中供稱：林彩
    雲除了賣檳榔外，有時尚至幼齒小吃部幫忙打掃、擦桌子，由伊提供晚餐，有時
    亦給付一、二千元零用金予林彩雲等情節相符，雖渠等嗣後於偵訊中均改稱：因
    林彩雲有時忘記帶皮包，則先向被告借支一、二千元，再由李文鋼與被告結算，
    而膳食問題均由林彩雲夫妻自行料理云云（見偵查卷第九頁），惟參酌被告及證
    人林彩雲於製作警訊筆錄之際，受外界之影響最小，亦無時間設詞以圖脫免自身
    之刑責，渠等於警訊中所述，應較接近於事實，較堪採信，輔以被告所辯係與甲
    ○○合夥經營幼齒檳榔攤乙情為本院所不採業如前述，從而，依被告及證人林彩
    雲於警訊中所述，足見林彩雲確於被告所經營之幼齒檳榔攤提供勞務之行為，且
    被告亦提供林彩雲餐點及一千至二千元不等之零用金花用，則不論被告所給付林
    彩雲之款項名目為何，該金錢及餐點即為林彩雲提供勞務之代價，況依警卷所附
    現場照片（由上而下第一張）以觀，該檳榔攤店面玻璃右側所黏貼急徵小姐數名
    之紅色廣告，其上係載明「意者內洽、幼齒小吃部」，益見檳榔攤之店面人員之
    招攬僱用，確為被告本人負責至明。是以，林彩雲係受僱於被告，應屬無疑。本
    件事證明確，被告上開辯解，無非圖卸刑責之詞，自難採信，其犯行洵堪認定，
    應予論科。
二、核被告甲○○所為，係違反臺灣地區與大陸地區人民關係條例第十五條第四款之
    規定，應依同法第八十三條第一項之規定論處。又查，被告前因偽造有價證券案
    件，經臺灣高等法院臺中分院判處有期徒刑一年七月，經最高法院於民國八十六
    年七月十七日駁回上訴確定，甫於八十七年八月七日假釋出獄，俟八十八年二月
    二十七日保護管束期滿，假釋未經撤銷視為執行完畢等情，有臺灣高等法院被告
    全國前案紀錄表及臺灣高雄地方法院檢察署刑案資料查註紀錄表附卷可參，其受
    有期徒刑之執行完畢，五年以內再犯本件有期徒刑以上之罪，為累犯，應依法加
    重其刑。
三、原審認被告犯行明確，因而適用臺灣地區與大陸地區人民關係條例第十五條第四
    款、第八十三條第一項，刑法第十一條前段、第四十一條第一項、第四十七條，
    罰金罰鍰提高標準條例第二條之規定，並審酌政府制定臺灣地區與大陸地區人民
    關係條例之目的，除為了保護臺灣地區人民就業，以持續增進社會及經濟發展外
    ，亦係基於考量兩岸政府或人民交流現狀，避免彼岸人民在臺非法就業，有損國
    家安全利益，被告未經許可聘僱大陸地區人民工作，影響主管機關對於大陸地區
    人民聘僱之管理，並減損我國勞工就業機會，於社會秩序之維持及就業競爭之公
    平性，均有危害，惟念其僱用之時間尚短，人數亦僅有一人，對社會所生之危害
    輕微等一切情狀，量處拘役三十日，並諭知易科罰金之折算標準，經核原判決認
    事用法均無不合，量刑亦甚妥適。被告上訴意旨，猶執陳詞否認犯罪，為無理由
    ，應予駁回。
據上論斷，應依刑事訴訟法第三百六十八條，判決如主文。
本案經檢察官張其主到庭執行職務。
中    華    民    國     九十二     年       三       月      二十八    日
                              臺灣高等法院高雄分院刑事第七庭
                                  審判長法官  莊飛宗
                                        法官  黃憲文
                                        法官  張盛喜
右正本證明與原本無異。
不得上訴。
                                      書記官  張明賢
中    華    民    國     九十二     年       三       月    三十一    日
附錄本案論罪法條：
臺灣地區與大陸地區人民關係條例第十五條：
左列行為不得為之：
一  使大陸地區人民非法進入臺灣地區。
二  招攬臺灣地區人民未經許可使之進入大陸地區。
三  使大陸地區人民在臺灣地區從事未經許可或與許可目的不符之活動。
四  僱用或留用大陸地區人民在臺灣地區從事未經許可或與許可範圍不符之工作。
五  居間介紹他人為前款之行為。
臺灣地區與大陸地區人民關係條例第八十三條第一項：
違反第十五條第四款或第五款規定者，處二年以下有期徒刑、拘役或科或併科新台幣
三十萬元以下罰金。
                                                                        Ｋ


司法院資訊處製作；財團法人民間司法改革基金會備份。
